臺灣基隆地方法院刑事判決　　　　　　　　　　　　　　九十年度訴字第七四五號
　　公　訴　人　臺灣基隆地方法院檢察署檢察官
　　被　　　告　乙○○
右列被告因違反電信法等案件，經檢察官提起公訴（九十年度偵字第四四二二號），
本院判決如左：
    主      文
乙○○連續意圖為自己不法之利益，以無線方式，盜用他人電信設備通信，處有期徒
刑伍月，如易科罰金，以參佰元折算壹日。
    事      實
一、乙○○明知不詳年籍、綽號「阿明」之成年男子所持有之行動電話及門號000
    0000000號ＳＩＭ卡各乙只，均係他人竊盜或侵占而來之贓物（該行動電
    話及ＳＩＭ卡均係甲○○所有，於民國九十年六月二十八日下午四時四十五分許
    ，在由基隆市往臺北縣瑞芳鎮行駛之基隆客運班車上遺失），竟仍於九十年六月
    間某日許，在基隆廟口夜市某處，以新臺幣（下同）三千五百元之代價，向「阿
    明」買受該行動電話及ＳＩＭ卡，供己撥打使用。復基於意圖為自己不法利益之
    概括犯意，自同年月三十日夜間十一時六分許至同年七月十一日上午八時三十五
    分許，未得甲○○許可，多次使用前揭行動電話及ＳＩＭ卡撥接通話，向中華電
    信股份有限公司（下稱「中華電信公司」）傳送訊息，使中華電信公司之通信系
    統陷於錯誤，誤認上開各次撥接均係甲○○所為，並進而提供撥接通話之服務，
    連續以此方式盜用甲○○所有之上開行動電話及ＳＩＭ卡等電信設備，詐得免費
    使用該電信設備之財產上不法利益，共計二萬三千六百三十六元許，致生損害於
    甲○○及中華電信公司。嗣因中華電信公司因電信費用過高，於同年七月十三日
    以電話聯絡甲○○，甲○○查覺有異而報警究辦，始知上情。
二、案經被害人甲○○訴由臺北縣警察局瑞芳分局報請臺灣基隆地方法院檢察署檢察
    官偵查起訴。
    理      由
一、訊之被告乙○○固坦承於前揭時、地，買入上開行動電話及ＳＩＭ卡，隨後並持
    之撥接通訊且無付款意思之事實，惟矢口否認有何故買贓物之犯行，辯稱：該行
    動電話及ＳＩＭ卡乃伊向不詳年籍、綽號「阿明」之成年男子以三千五百元之代
    價購得。「阿明」並向伊表示該行動電話及ＳＩＭ卡均為「阿明」之朋友所有，
    因「阿明」之朋友積欠「阿明」款項未還，「阿明」之朋友始交付該行動電話及
    ＳＩＭ與「阿明」抵債，至該行動電話及ＳＩＭ卡為告訴人甲○○失竊之贓物乙
    節，伊並不知情云云。經查：
  (一)被告就使用上開行動電話及ＳＩＭ卡撥接通訊且無付費意思之事實坦承不諱，且
    有中華電信公司九十年七月、八月之電信費用對帳單及門號000000000
    0號通話明細清單各乙份附卷足憑，堪認被告此部分之自白與事實相符。是被告
    盜用告訴人甲○○之電信設備，詐得不法利益之事實，堪予認定。
  (二)上開行動電話及ＳＩＭ卡為告訴人所有，並於九十年六月二十八日下午四時四十
    五分許，在由基隆市往臺北縣瑞芳鎮行駛之基隆客運班車上遺失之事實，迭據告
    訴人指述綦詳，堪認該行動電話及ＳＩＭ卡確屬贓物無訛。被告雖以前情置辯，
    然被告以三千五百元之代價購得該行動電話及ＳＩＭ卡乙節，業據其供承在卷，
    被告以該行動電話及ＳＩＭ卡無限制撥接使用，竟僅須支付三千五百元之代價，
    被告為一成年男子，對上開行動電話及ＳＩＭ卡為贓物乙節，當有所認識，始符
    合常情。況被告於本院調查時，亦自陳其於買受上開行動電話及ＳＩＭ卡時，確
    曾對該行動電話及ＳＩＭ卡之來源有所懷疑，益證被告辯稱不知上開行動電話及
    ＳＩＭ卡為贓物乙節，要屬事後卸責之詞，不足採信。事證明確，被告故買贓物
    之犯行，洵堪認定。
二、核被告乙○○所為，係犯刑法三百四十九條第二項之故買贓物罪、電信法第五十
    六條第一項之以無線方式盜用他人電信設備通信罪。被告撥打上開行動電話內碼
    ，盜用告訴人合法租用之電信設備，以此詐術使中華電信公司行動電話之通訊系
    統陷於錯誤而提供服務，係犯刑法第三百三十九條之一第二項之以不正方法由收
    費設備取得他人財產上不法之利益罪、電信法第五十六條第一項之以無線方式盜
    用他人電信設備通信罪，公訴人認被告此部分犯行，係犯刑法第三百三十九條第
    二項之詐欺得利罪、電信法第五十六條第一項之以無線方式盜用他人電信設備通
    信罪，惟其起訴事實既屬同一，本院自應予以審理，並變更其起訴法條。按電信
    法第五十六條第一項之罪，以意圖為自己或第三人不法之利益，使用有線、無線
    或其他電磁方式，盜接或盜用他人電信設備通信者為要件。本罪之處罰詐得免繳
    電信通信費用之不法利益規定，乃刑法詐欺得利罪之特別法，依特別法優於普通
    法之原則，自毋庸再論以刑法詐欺得利罪。且按本罪構成要件所稱以有線、無線
    或其他電磁方式，盜接或盜用他人電信設備通信者，並不限於以盜拷他人行動電
    話之序號、內碼等資料於自己之手機內，為盜用之唯一方式，其他諸如：利用他
    人住宅內之有線電話，盜打他人電話為通信行為；或在住宅外之電話接線箱內，
    盜接他人之有線電話線路，以自己之電話機盜打他人電話為通信行為；或意圖為
    自己不法之所有，竊取他人之行動電話手機，進而為盜打通信之行為；或僅以使
    用竊盜之意思，擅取他人行動電話手機為盜打通信之行為等，不一而足，皆成立
    本罪（最高法院八十八年度第一次刑事庭會議紀錄可資參照），是被告故買贓物
    ，並以之撥接電話，盜用告訴人合法租用之電信設備之行為，係犯電信法第五十
    六條第一項之罪，依特別法優於普通法原則，毋庸再論以刑法第三百三十九條之
    一第二項之以不正方法由自動收費設備取得他人財產上之不法利益罪。被告連續
    多次以無線方式盜用他人電信設備之犯行，時間緊接，所犯係構成要件相同之罪
    名，顯係基於概括犯意反覆為之，為連續犯，應論以一罪並依法加重其刑。被告
    故買贓物之目的在盜用他人電信設備，其所犯上開二罪間，有方法、結果之牽連
    關係，為牽連犯，應從一重之電信法第五十六條第一項之盜用他人電信設備罪處
    斷。爰審酌被告因一時貪念而誤觸法網，動機不正，所造成之損害亦非輕微，惟
    其並未破壞告訴人之電信設備，僅係故買贓物並未經同意即使用他人合法租用之
    設備通信，及其犯後態度良好等一切情狀，量處如主文所示之刑，以示懲儆，併
    諭知易科罰金之折算標準。
三、電信法第六十條所指之「電信器材」，係指行為人用以盜接或盜用他人電信設備
    通信之有線、無線或其他電磁方式所使用之電信器材而言。本件被告盜用電信設
    備通信所使用之上開行動電話及ＳＩＭ卡等物，應屬電信法第二條第二項所規定
    之電信設備（即電信所用之機械、器具、線路及其他相關設備），尚非電信器材
    ，是自無庸依電信法第六十條之規定為沒收之諭知，併此敘明。
據上論斷，應依刑事訴訟法第二百九十九條第一項前段，電信法第五十六條第一項，
刑法第十一條、第五十六條、第三百四十九條第二項、第五十五條、第四十一條第一
項前段，罰金罰鍰提高標準條例第一條前段、第二條，判決如主文。
本案經檢察官林明志到庭執行職務。
中      華      民      國      九十一      年      一      月  二十五  日
        臺灣基隆地方法院刑事第三庭
                                  審判長  法  官    陳志祥
                                          法  官    齊  潔
                                          法  官    王慧惠
右正本證明與原本無異。
對於本件判決如有不服，應於收受送達後十日內，向本院提出上訴書狀，上訴於臺灣
高等法院，並按他造當事人之人數附具繕本。
                                          書記官    陳俊德
中      華      民      國      九十一      年      一      月  二十九  日
附錄論罪法條
刑法第三百四十九條第二項：
搬運、寄藏、故買贓物或為牙保者，處五年以下有期徒刑、拘役或科或併科一千元以
下罰金。
電信法第五十六條第一項：
意圖為自己或第三人不法之利益，以有線、無線或其他電磁方式，盜接或盜用他人電
信設備通信者，處五年以下有期徒刑，得併科新臺幣一百五十萬元以下罰金。
